【裁判字號】    89,交上訴,1598
【裁判日期】    900111
【裁判案由】    過失致死
【裁判全文】
臺灣高等法院臺南分院刑事判決            八十九年度交上訴字第一五九八號  Ｇ
      上  訴  人臺灣台南地方法院檢察署檢察官
      上  訴  人
      即  被  告  甲  ○  ○
右上訴人因過失致死案件，不服臺灣台南地方法院八十九年度交訴字第二一九號中華
民國八十九年十月三十日第一審判決（起訴案號：臺灣台南地方法院檢察署八十九年
度偵字第三號），提起上訴，本院判決如左：
      主      文
上訴駁回。
      事      實
一、甲○○受僱於良友貨運有限公司，任職司機，為從事駕駛業務之人，於民國（下
    同）八十八年十二月五日上午五時四十分許，駕駛車牌號碼ＫＣ─２４３號曳引
    車，沿省道台一線由北往南方向行駛，途經南下二九五公里二○○公尺處與台南
    縣六甲鄉○○○○路口時，理應注意車輛行駛時，駕駛人應注意車前狀況，隨時
    採取必要之安全措施，遇有閃光黃燈，車輛應減速接近，注意安全，小心通過。
    而依當時天候晴、路面乾燥、無缺陷、視距良好，又無不能注意之情事，竟疏於
    注意及此，並未減速即貿然以時速七十公里之速度行駛並通過交岔路口，適同一
    時、地，黃蔡蜜沿前開路段同向騎乘腳踏車行駛在前，甲○○通過該交岔路口時
    ，為超越其他車輛而不慎撞上行駛於慢車道之黃蔡蜜，致其人車倒地，因此受有
    左側顳骨部挫裂傷及右側後枕骨部挫傷合併血腫等傷害，經送醫急救，仍因顱腦
    損傷合併顱內出血死亡。
二、案經臺灣臺南地方法院檢察署檢察官自動檢舉偵查起訴。
      理      由
一、訊據上訴人即被告甲○○固不否認確有於上述時、地駕駛曳引車因肇事而壓輾死
    者致死，惟矢口否認有超車等情，辯稱：被害人當時係自東向西行駛在快車道上
    ，其原行駛於慢車道，嗣後因被害人突然轉彎，為閃避被害人才一直往慢車道行
    駛，二車是在慢車道上撞上，被害人之過失程度較伊為重云云。惟查：
（一）證人即當時緊跟於被告所駕曳引車後之吳東昇於原審審理時即證稱：「當時我
      在被告後面，在很遠時就看到被告【超車】，要超一輛計程車，後來就看到被
      害人躺在地上」等語（見原審卷第三十六頁），於本院調查時更結證指稱：「
      ‧‧被害人騎機車道，被告的車要【超越計程車】，計程車在慢車道‧‧就【
      從後面撞上】被害人」等語（見八十九年年十二月二十一日訊問筆錄），明確
      指出被告當時確係因欲超車而撞及被害人，衡之證人吳東昇為當時報案之人（
      參見道路交通事故調查報告表），與被害人及被告亦未相識，顯見證人所言應
      堪採信。而被告甲○○雖否認有超車之行為，然參以其於警訊時已供稱：「我
      駕ＫＣ－２４３號曳引車行駛省道南下車道，行經台一線林鳳營橋路口時發現
      前方外側車道有一黑影，我就【向右閃躲】，突然從我左方超出一部自小客：
      ：」（見臺灣台南地方法院檢察署相驗卷第四頁反面），即已承認其有向右閃
      出之情事，益徵被告確有超車之情事。又被告已自承其時速為七十公里（見警
      訊第五頁），顯見其未減速接近交叉路口，此外，復有上揭道路交通事故調查
      報告表、現場照片十一幀等物在卷可資參佐，而被害人黃蔡密確因本件車禍分
      受有如事實欄所述等傷死亡，亦經檢察官督同檢驗員相驗屬實，製有勘驗筆錄
      、相驗屍體證明書、驗斷書等附卷可稽，足認被告係因車速太快，任意超車，
      閃避不及自後撞上被害人，且未注意車前狀況始肇致本件車禍，所辯因被害人
      擅闖快車道，因閃避不及始撞上被害人，至不足採。
（二）又被害人之致死創傷為，左側顳骨挫裂傷及右側後枕骨挫傷合併血腫，因顱腦
      損傷合併顱內出血而死（見台灣台南地方法院檢察署相驗卷第十六、十七頁）
      致死之創傷非在頭顱之兩側，且肇事之腳踏車【後輪】受損凹陷，顯非因被側
      撞後之形狀（見原審卷第十八頁），再依交通事故調查報告表之現場圖觀之，
      被告之煞車痕於交岔路口之慢車道開始，方向由快車道往慢車道偏，右輪偏在
      慢車道方向，左輪偏在快車道，而右輪煞車痕長一七．二公尺、左輪煞車痕一
      五．五公尺，顯然被告見及被害人欲煞車時，右邊車頭距離被害人較遠，而左
      邊車頭距離被害人較近，換言之；當時被告駕駛之曳引車，【車頭之方向係由
      快車道偏向慢車道】，核與目擊證人吳東昇於偵查中結證，係見被告由慢車道
      自後撞及被害人之情，不謀而合。則若如被告所辯，被害人係橫越快車道始為
      其撞及，則被害人之致死創傷撞應集中在其頭顱之兩側，肇事之腳踏車受損部
      位，應是平均凹陷，不會僅是後輪受損凹陷，而其煞車痕不應出現在慢車道始
      可，，足見被告所辯係因被害人橫越快車道始為其撞及之詞，顯係臨訟之騙詞
      ，亦不足採。
（三）復按駕駛人駕駛汽車，應遵守道路交通標誌、標線、號誌之指示，並服從執行
      交通勤務之警察或依法令執行指揮交通及交通稽查任務人員之指揮。特種閃光
      號誌係以單一鏡面之閃光紅或黃色燈號，警告接近之車輛注意前方路況，應先
      暫停或減速慢行，再視路況以定行止，設於交岔路口或危險路段前。汽車在雙
      向二車道行駛時，均應在遵行車道內行駛。此道路交通安全規則九十條、第九
      十七條第一款、道路交通標誌標線號誌設置規則，分別定有明文，違反上開之
      規定，道路交通管理處罰條例第四十五條第一款、第六十條第二項第三款亦有
      處罰之規定。被告未依上述規定行車，業如前述，已違反上揭保護他人之交通
      法規；而依交通事故調查報告表所載，肇事當時天候晴、路面乾燥、無缺陷、
      視距良好，又無不能注意之情事，被告竟疏未注意及此，而貿然高速行駛，超
      車失當，以致反應不及而撞及同向在前之被害人，致其受傷死亡，是其就本件
      事故有明顯之過失，且係完全之過失，當無可議。
（四）再者本件原經原審法院送臺灣省台南區車輛行車事故鑑定委員會鑑定結果，認
      定「黃蔡蜜乘騎踏車，穿越道路未注意左右來車，為肇事原因。甲○○駕駛半
      聯結車，行經設有閃黃燈號誌岔路口，未減速慢行，未注意車前狀況，閃避失
      當，同為肇事原因」，後經告訴人聲請覆議再送臺灣省車輛行車事故覆議鑑定
      委員會鑑定，經該委員會八十九年九月二十六日府覆議字第八九一五○○號函
      覆鑑定意見：「伍、肇事分析：一、路況：省道、四線道、柏油路面、標線清
      晰、劃有快慢車道、閃光號誌交岔路口、限速七十公里。二、路權歸屬：同向
      ：洪車、黃蔡車均沿台一線由北向南行駛，途至該路２９５公里２００公尺處
      由後撞及肇事。三、駕駛行為：（一）依洪車於警訊稱：「我駕ＫＣ－２４３
      號曳引車行駛省道南下車道，行經台一線林鳳營橋路口時發現前方外側車道有
      一黑影，我就向右閃躲，突然從我左方超出一部自小客，該自小客與黃蔡蜜之
      腳踏車差點發生擦撞，致黃蔡蜜之腳踏車往右側偏移，我閃躲不及就直接撞上
      黃蔡蜜」，又依道路交通事故調查報告表肇事經過摘要欄所述，洪車撞上同向
      腳踏車之黃蔡蜜。再按八十九年交訴字第二一九號卷內肇事現場照片、八十八
      年度相字第一五八八號相驗卷內兩車車損及死者受傷部位、警繪現場圖兩車肇
      事停止住置與洪車煞車痕走向等予以研判：兩車於肇事當時均有閃躲動作；且
      為洪車由後撞及前行腳踏車，腳踏車在閃躲情況下，遭後行之洪車由後撞及造
      成後輪凹損。（二）洪君夜晚駕駛半聯結車，沿台一線由北向南行駛，途至該
      路２９５公里２００公尺處閃光黃燈號誌交岔路口，未減速漫行，且駛出快慢
      車道由後撞及前行腳踏車。（三）黃蔡君騎乘腳踏車【無肇事因素】。佐證資
      料：警圖、應訊筆錄、照片。柒、覆議意見：一、甲○○夜晚駕駛半聯結車，
      行經閃光黃燈號誌交岔路口，未減速慢行，且駛出快慢車道由後撞及前行腳踏
      車，為肇事原因。二、黃蔡蜜無肇事因素。」有該委員會鑑定意見書在卷可憑
      ，如上所述，依被害人之致死部位、所騎腳踏車受損情狀及現場剎車痕，被害
      人係自後被撞，衡情應無穿越道路未注意左右來車而為肇事之情事，因之，臺
      灣省台南區車輛行車事故鑑定委員會鑑定結果，認定「黃蔡蜜乘騎踏車，穿越
      道路未注意左右來車，亦為肇事原因，應不可採，而以覆議之鑑定意見認應由
      被告負完全之過失責任，應為採信。
（四）綜上所述，足見被告應負完全過失之責，則無疑義，所辯被害人應與有過失，
      自不足採。又被害人確因本件車禍死亡而如前載，則被告之過失行為與被害人
      之死亡間有相當之因果關係。是本件事證明確，被告過失犯行洵堪認定，自應
      依法予以論科。
二、按被告係良友貨運有限公司之司機，為從事業務之人，其於執行業務中駕車肇事
    ，致被害人死亡，核其所為，係犯刑法第二百七十六條第二項業務過失致人於死
    罪。原審因以適用刑法第二百七十六條第二項、罰金罰鍰提高標準條例第一條前
    段之規定。並審酌被告之品性、過失程度嚴重、犯罪所生危害，事發後至今尚未
    與被害人家屬達成民事和解賠償等一切情狀，量處有期徒刑壹年伍月。本院經核
    其認事用法，均無違誤。被告上訴意旨指摘原審判決判刑太重，即無理由，告訴
    人請求檢察官上訴意旨，指摘被告態度惡劣，遲不和解，原審判決判刑太輕，亦
    無理由，均應予駁回。
據上論斷，應依刑事訴訟法第三百六十八條，判決如主文。
本案經檢察官羅清溪到庭執行職務。
中    華    民    國      九十      年      一      月      十一        日
                                  臺灣高等法院臺南分院刑事第四庭
                                      審判長法官  陳    義    仲
                                            法官  宋    明    蒼
                                            法官  蔡    崇    義
右正本證明與原本無異。
如不服本判決，應於判決送達後十日內向本院提出上訴狀，其未敘述理由者並應於提
出上訴狀後十日內向本院補提理由書（應附繕本)。
                                      法院書記官  李    育    儒
中    華    民    國      九十      年      一      月      十六        日
附錄本案論罪科刑法條全文：
刑法第二百七十六條：
一、因過失致人於死者，處二年以下有期徒刑、拘役或二千元以下罰金。
二、從事業務之人，因業務上之過失犯前項之罪者，處五年以下有期徒刑或拘役，得
    併科三千元以下罰金。


司法院資訊處製作；財團法人民間司法改革基金會備份。
